【裁判字號】    91,重訴,121
【裁判日期】    920120
【裁判案由】    履行協議書
【裁判全文】
臺灣新竹地方法院民事判決  九十一年度重訴字第一二一號
    原      告  乙○○
    被      告  甲○○
右當事人間履行協議書事件，本院判決如左：
    主    文
被告應給付原告新台幣肆佰壹拾壹萬零捌佰陸拾肆元，及自民國九十一年六月二十二
日起至清償日止，按年息百分之五計算之利息。
原告其餘之訴駁回。
訴訟費用由被告負擔百分之五十八，餘由原告負擔。
本判決第一項於原告以新台幣壹佰拾捌萬元供擔保後，得假執行。
原告其餘假執行之聲請駁回。
    事實及理由
一、原告主張：兩造原係夫妻關係，於民國（下同）八十九年三月三十一日協議離婚
    （同年五月十五日辦妥離婚登記），依離婚協議書第五條約定，被告應自八十九
    年四月一日起至九十一年三月三十一日止，按月給付原告新台幣（下同）四十萬
    元，惟被告僅支付二百六十萬元，尚積欠七百萬元，屢經催討，均置之不理，為
    此依離婚協議書之約定，請求如數給付上開金額及法定遲延利息等語。並聲明：
    (1)被告應給付原告七百萬元，及自起訴狀繕本送達之翌日起至清償日止，按年息
    百分五的計算之利息。(2)願供擔保請准宣告假執行。
二、被告則以：自認兩造有訂立上開離婚協議書之事實，惟被告已依離婚協議書第五
    條之約定，匯款三百四十一萬零三十元至原告土地銀行新工分行0000000
    00000帳戶，另交付現金一百零五萬八千三百九十一元，而非原告主張僅支
    付二百六十萬元，又依離婚協議書第三條約定，兩造所生子女溫宏康、溫珮均及
    溫怡婷由兩造共同監護及扶養，但離婚後原告都沒有支付子女之扶養費用，都是
    由被告支付，三名子女每人每月生活費為一萬五千元，另被告於九十一年七月十
    七日為原告代償互助會款十三萬九千八百元，另自八十九年九月二十八日起至九
    十年九月三日止為原告代償原告對被告之母楊惠英借款二十三萬元，另新竹縣湖
    口鄉○○○路三五三號四樓及天津二街四二號房屋依離婚協議書第四條歸原告所
    有，但房屋貸款都是被告在繳，以上金額被告對原告有請求權，主張與原告請求
    之金額抵銷。並聲明：原告之訴駁回。
三、兩造不爭執之事實
（一）兩造於八十九年三月三十一日簽訂離婚協議書，依離婚協議書第五條約定，被
      告應自八十九年四月一日起至九十一年三月三十一日止，按月給付原告四十萬
      元。
（二）依離婚協議書第三條約定，兩造所生子女溫宏康、溫珮均及溫怡婷由兩造共同
      監護及扶養，但離婚後原告並未支付子女之扶養費用，全由被告支付。
（三）被告於九十一年七月十七日為原告代償互助會款十三萬九千八百元，另自八十
      九年九月二十八日起至九十年九月三日止為原告代償原告對被告之母楊惠英借
      款二十三萬元。
四、本院之判斷
（一）本件兩造間之爭點為，被告已依離婚協議書第五條之約定，給付原告之金額為
      若干？被告主張抵銷之債權是否存在？其金額為何？茲分述如下。
（二）被告已依據離婚協議書第五條之約定，給付原告四百四十六萬八千三百九十一
      元：
  (1)查兩造於離婚協議書第五條約定，被告自八十九年四月一日起至九十一年三月三
    十一日止，按月給付原告四十萬元，該金額應於每月五日前，直接匯入被告於土
    地銀行新竹分行000000000000號活期存款帳戶（下稱活存帳戶），
    有原告提出之離婚協議書一份在卷可稽（見本院卷第四頁），而被告確實自八十
    九年六月十二日起至九十一年一月十四日止，已陸續匯入、存入三百四十一萬元
    至被告土地銀行上開活存帳戶（原告雖主張總計存入之金額為三百四十一萬零三
    十元，惟其中三十元為匯款手續費），亦有其提出之代繳明細一份、匯款單一份
    及存款單三十二份為證（見本院卷第七二至八三頁），核與原告所提出之該帳戶
    存摺及交易明細所載相符（見本院卷第四九至六三頁，一一六至一一八頁，一三
    三至一三九頁），堪信為真實。
  (2)原告雖抗辯八十九年六、七、八月份之原告存入之金額，為兩造共同經營之便利
    商店，均使用原告土地銀行新工分行00000000000支票帳戶（下稱支
    存帳戶）之支票支付廠商貨款，是開一個月至四十五天之期票，事後被告為支付
    票款，乃將票款金額存入原告活存帳戶，原告再將款項轉帳至支存帳戶云云，惟
    為被告所否認，並辯稱其存入原告活存帳戶之錢均為依離婚協議書所給付之金額
    ，其雖於八十九年六、七月間有使用原告之支票支付貨款，惟原告交付支票給被
    告時，被告即已將同額之現金交付予原告，原告主張不實在云云。按民事訴訟法
    第二百七十七條規定：「當事人主張有利於己之事實者，就其事實有舉證之責任
    。但法律別有規定，或依其情形顯失公平者，不在此限」。兩造既約定被告支付
    之款項係直接匯入原告上開活存帳戶，原告主張存入上開活存帳戶之款項與離婚
    協議書約定之款項無關，屬變態事實，應由其負舉證責任。經查，原告主張其所
    開立支付便利商店貨款之支票，票期為一個月至四十五天，則八十九年六、七、
    八月份之支票，應係約四月中旬至七月間所簽發，而兩造於同年三月三十一日已
    協議離婚，就財物之歸屬已劃分清楚，且原告自承因其毆打被告，經本院核發保
    護令，原告即搬出去居住，則兩造既已感情破裂，並協議離婚，又未共同居住及
    共同經營便利商店，衡情，原告將支票借予被告支付貨款，應會要求被告同時交
    付等值現金，以免日後發生財務糾葛，且被告如係先向原告借得支票使用，嗣後
    為支付票款，應將款項存入原告之支存帳戶，並無先存入原告活存帳戶，再由原
    告轉帳至支存帳戶，徒增手續之繁瑣之必要，且無法預防原告將款項挪作他用，
    而發生支票退票之危險，再者，依原告提出之支存帳戶交易明細（見本院卷第一
    一九頁至一二四頁），原告支付貨款之支票，六月份金額為十六萬七千六百九十
    元，七月份為三十五萬四千五百九十元，而被告存入原告活存帳戶之金額，六月
    份為六十八萬元，七月份為三十萬元（見本院卷第七二頁），顯有不符，至於八
    月份之支存帳戶交易明細，原告則未提出資料以供本院審酌，依上開理由，本院
    認為原告主張被告八十九年六、七、八月份存入土地銀行新工分行活存帳戶之金
    額，並非離婚協議書第五條所指之款項，尚不足採。
  (3)被告抗辯八十九年四、五月份已依離婚協議書第五條之約定，給付原告一百零五
    萬八千三百九十一元現金，已據提出明細表三張為證（見本院卷第六九之一、七
    ○、七一頁），原告自認有收到上開金額，惟主張「那不是離婚協議書約定的金
    額，是拿來清償我開立建設公司所負的債務和借款，那時候兩造還沒有辦理離婚
    登記，所以這些錢應該是兩造要負擔，是我向被告拿現金，那些現金是兩造共同
    經營便利商店獲得的營收」云云。惟原告自認「原告有經營原佳建設有限公司，
    負責人是原告，被告有掛名擔任公司股東，但實際上沒出資也沒參加公司經營」
    等語（以上陳述見本院卷第六七、六八頁）。則原告既為原佳建設公司負責人，
    被告僅為掛名股東，該公司所負之債務，自應由原告負責清償，並無由兩造共同
    負擔之理，原告主張不足採信，被告所辯堪信為真實。
  (4)故被告已支付原告之金額為四百四十六萬八千三百九十一元（0000000＋0000000
    ＝0000000元）。
（二）被告得主張抵銷之債權為兩造所生子女溫宏康、溫珮均及溫怡婷之扶養費六十
      五萬零九百四十五元，及被告為原告代償互助會款十三萬九千八百元，及代償
      借款二十三萬元：
  (1)按民法第三百三十四條第一項前段規定：「二人互負債務，而其給付種類相同，
    並均屆清償期者，各得以其債務，與他方之債務，互為抵銷」。依上開規定，被
    告對於原告如有金錢債權，並已屆清償期，自得主張與原告對被告之債權互為抵
    銷。
  (2)依離婚協議書第三條約定，兩造所生子女溫宏康、溫珮均及溫怡婷由兩造共同監
    護及扶養，但離婚後原告並未支付子女之扶養費用，全由被告支付之事實，為原
    告所不爭執，被告自得請求原告返還其代墊之二分之一扶養費用，兩造間對於子
    女扶養費的計算，依照「行政院主計處中部辦公室」所公布之九十年家庭收支調
    查報告，以核心家庭每年的平均消費支出為新台幣七十七萬三千四百四十六元，
    除以五人，再除以十二，平均每位子女每月以一萬二千八百九十元計算扶養費，
    均表示無意見（見本院卷第一四五頁），故原告得請求自八十九年四月一日起至
    本件宣判時（九十二年一月二十日）止之扶養費，為六十五萬零九百四十五元｛
    計算方式：自八十九年四月一日至九十二年一月二十日止為三十三個月又二十日
    ，三名子女為（12890÷2）×3×（33＋20／30）＝650945元）｝。
  (3)被告於上開時間為原告代償互助會款十三萬九千八百元，及代償原告對被告之母
    楊惠英借款二十三萬元，為原告所自認，故被告自得以上開金額與其對於原告之
    債務抵銷。
  (4)被告另主張兩造協議離婚時，約定由原告取得的新竹縣湖口鄉○○○路三五三號
    四樓（離婚協議書第四條誤載為光復路東路三五一號四樓）及天津二街四二號房
    地，上有被告為借款人設定的抵押權，另由被告取得新竹縣湖口鄉○○○路三五
    三號、三五一號一樓房地，上有原佳建設為借款人設定的抵押權，但兩棟房屋的
    貸款本息都是被告在繳納，爰主張以其繳納之貸款本息與原告之債權抵銷云云。
    惟查，兩造離婚協議書僅約定上開不動產之歸屬，並未約定不動產上之抵押貸款
    如何處理，自應由各該借款債務之債務人負擔清償責任，依被告提出之放款客戶
    往來明細表所示（見本院卷第二四、三二頁），該二筆借款債務，一筆借款人為
    被告本人，另一筆借款人為原佳建設有限公司，則被告本人為借款人之借款債務
    ，本應由其負清償責任，無代償可言，而原佳建設有限公司為借款人之借款債務
    ，由被告代繳本息部分，固得向該公司求償，原告雖為該公司負責人，惟基於自
    然人與法人人格各自獨立之原則，被告尚不得直接向原告本人求償，故被告主張
    以上開貸款本息與原告之債權抵銷，尚不足採。
  (5)以上被告得主張抵銷之金額合計為一百零二萬零七百四十五元（650945＋
    139800＋230000＝0000000元） 。
（三）綜上，依據兩造離婚協議書第五條約定，被告應自八十九年四月一日起至九十
      一年三月三十一日止，每月給付原告四十萬元，共為二十四個月，金額合計為
      九百六十萬元，被告已給付四百四十六萬八千三百九十一元，尚欠五百一十三
      萬一千六百零九元，惟被告主張抵銷一百零二萬零七百四十五元，抵銷後之金
      額為四百一十一萬零八百六十四元，故原告請求被告給付上開金額，及自起訴
      狀繕本送達之翌日即九十一年六月二十二日起至清償日止，按年息百分之五計
      算之利息之範圍內，為有理由，逾此部分，則非正當，應予駁回。
五、假執行之宣告：
    原告陳明願供擔保，聲請宣告假執行，經核其勝訴部份，合於法律規定，爰酌定
    相當之擔保金額宣告之；其餘假執行之聲請，因該部份訴之駁回而失所依據，應
    予駁回。
六、訴訟費用負擔之依據：民事訴訟法第七十九條但書。
中      華      民      國    九十二    年      一      月     二十     日
                                  臺灣新竹地方法院民事第二庭
~B法      官  彭洪英
右為正本係照原本作成。
如對本判決上訴，須於判決送達後廿日內向本院提出上訴狀。
~B法院書記官  吳美雲
中      華      民      國    九十二    年      一      月     二十     日


司法院資訊處製作；財團法人民間司法改革基金會備份。
